【裁判字號】    90,易緝,188
【裁判日期】    901022
【裁判案由】    贓物等
【裁判全文】
臺灣高雄地方法院刑事判決                          九十年度易緝字第一八八號
    公  訴  人  臺灣高雄地方法院檢察署檢察官
    被      告  甲○○
右列被告因贓物等案件，經檢察官提起公訴（八十九年度偵字第二四三四九號），本
院判決如左：
    主  文
甲○○無罪。
    理  由
一、公訴意旨略以：被告甲○○在高雄縣燕巢鄉某麵攤前，明知不詳姓名之人所持有
    之未懸掛車牌藍色車身小貨車一輛，係來源不明之贓物，仍予收受借用，因認被
    告涉犯刑法第三百四十九條第一項收受贓物罪嫌等語。
二、按犯罪事實應依證據認定之，無證據不得推定其犯罪事實；又不能證明被告犯罪
    ，應諭知無罪之判決。刑事訴訟法第一百五十四條及第三百零一條分別定有明文
    。又按刑事訴訟法上所謂認定犯罪事實之證據，係指足以認定被告確有犯罪行為
    之積極證據而言，如未能發現相當證據或證據不足以證明，自不能以推測或擬制
    之方法，以為裁判基礎，最高法院二十九年上字第三一０五號及四十年台上字第
    八十六號分別著有判例；而認定不利於被告之事實，須依積極證據，苟積極證據
    不足為不利被告之認定時，即應為有利於被告之認定，更不必有何有利之證據，
    亦有最高法院三十年上字第八一六號判例可資參照。再按，刑法上收受贓物罪之
    犯罪客體「贓物」，係指因財產犯罪所不法取得者，而行為人主觀上則需具有贓
    物性之認識而決議為收受，且此項認識須存在於收受行為之際，始足當之，而刑
    法第三十四章關於贓物犯之規定，係針對行為人故意收受、搬運、寄藏、故買或
    牙保贓物而在事後助成他人財產犯罪目的之惡性予以處罰，合先敘明。
三、公訴人認被告甲○○涉犯刑法第三百四十九條第一項收受贓物罪嫌，無非車牌號
    碼ＸＰ─０四九０號自用小客車車主乙○○警訊筆錄及贓物領據為其論罪依據。
四、訊據被告甲○○堅決否認有何收受贓物犯行，辯稱：伊不知該車係屬贓物等語，
    經查：該ＸＰ─０四九０號自用小客車早於八十三年即為車主乙○○申請報廢，
    而拋棄所有權棄置於高雄縣燕巢鄉○○路一九一號路旁，所以失竊亦無報警，亦
    無意追究等情，業據乙○○於警訊及本院審理時證述綦詳（見本院九十年三月十
    四日審判筆錄），是以，上開自小客車車主乙○○顯然無意再繼續保存支配及使
    用而供作生活上所需之物，顯見該物並無法律上利益保護之必要性，且非具有財
    產權之性質，即不能成為財產犯罪之行為客體，被告主觀上亦無贓物之認知，揆
    諸前揭說明，自難認為上開遭人拋棄所有物之汽車而被告將之收受有該當於刑法
    三百四十九條第一項收受贓物罪之構成要件。此外，復查無其他積極證據足認被
    告確有公訴人所指之犯行，既不能證明被告犯罪，揆諸首揭說明，依法自應為無
    罪之諭知。
據上論斷，應依刑事訴訟法第三百零一條第一項，判決如主文。
中      華      民      國      九十      年      十    月    二十二    日
                                       臺灣高雄地方法院刑事第二庭
                                           法  官  廖  建  瑜
右正本證明與原本無異。
如不服本判決，應於判決送達後十日內，向本院提出上訴狀。
                                           書記官  歐  文  政
中    華    民    國      九十      年      十      月      二十五      日


司法院資訊處製作；財團法人民間司法改革基金會備份。
